臺灣臺東地方法院民事裁定
110年度事聲字第7號
異  議  人
即  債權人  滙豐(台灣)商業銀行股份有限公司

法定代理人  麥康裕  


相  對  人
即  債務人  陳榆評（原名陳瑞蘭）

上列當事人間消費者債務清理事件之更生執行事件，異議人對本
院司法事務官於民國110年3月5日所為依職權認可更生方案之處
分，聲明異議，本院裁定如下：
    主  文
異議駁回。
    理  由
一、按關於更生或清算之程序，除本條例別有規定外，準用民事
    訴訟法之規定，消費者債務清理條例（下稱消債條例）第15
    條定有明文。次按司法事務官處理事件所為之處分，與法院
    所為者有同一之效力；當事人對於司法事務官處理事件所為
    之終局處分，得於處分送達後10日之不變期間內，以書狀向
    司法事務官提出異議；司法事務官認前項異議有理由時，應
    另為適當之處分；認異議為無理由者，應送請法院裁定之；
    法院認第一項之異議為有理由時，應為適當之裁定；認異議
    為無理由者，應以裁定駁回之，民事訴訟法第240條之3、第
    240條之4條第1項前段、第2項、第3項亦分別定有明文。經
    查，本院司法事務官前執行本院109年度消債更字第5號更生
    裁定（下稱系爭更生執行事件），並於民國110年3月5日以1
    09年度司執消債更字第38號裁定（下稱原裁定）認可更生方
    案，經異議人於110年3月12日收受後，於110年3月15日對原
    裁定聲明異議，經司法事務官認其異議無理由而送請本院為
    裁定，核與上開條文規定相符，先予敘明。
二、異議意旨略以：相對人每月收入僅22,000元，遠低於我國11
    0年度法定最低基本工資24,000元，難認已盡力清償；又相
    對人之配偶非無謀生能力，則相對人每月是否有支出配偶扶
    養費（應為「未成年之子」扶養費之誤，見原裁定卷第3頁
    ）10,000元之必要，仍有疑義；相對人配偶收支現況如何、
    其名下有無財產或其他收入來源仍有待調查，而難認相對人
    已盡力清償，爰請求廢棄原裁定等語。
三、本院之判斷：
  ㈠按債務人有薪資、執行業務所得或其他固定收入，依其收入
    及財產狀況，可認更生方案之條件已盡力清償者，法院應以
    裁定認可更生方案；債務人無固定收入，更生方案有保證人
    、提供擔保之人或其他共同負擔債務之人，法院認其條件公
    允者，亦同；消債條例第64條第1項定有明文。是為使債務
    人仍有更生復甦之機會，消債條例明定如債務人所提更生方
    案之條件依其收入及財產狀況，已盡力清償者，例如債務人
    之財產無清算價值者，以其可處分所得總額，扣除其自己及
    依法應受其扶養者所必要生活費用後之餘額，均已用於清償
    情形，法院即應以裁定認可更生方案（參照101年1月4日修
    正公布並同時施行之消債條例第64條第1項修正說明）。再
    按下列情形，視為債務人已盡力清償：債務人之財產有清
    算價值者，加計其於更生方案履行期間可處分所得總額，扣
    除自己及依法應受其扶養者所必要生活費用後之餘額，逾十
    分之九已用於清償。債務人之財產無清算價值者，以其於
    更生方案履行期間可處分所得總額，扣除自己及依法應受其
    扶養者所必要生活費用後之餘額，逾5分之4已用於清償；消
    債條例第64條之1亦定有明文。揆諸上開法文之立法理由謂
    ：「第64條第1項前段所稱盡力清償，非必令債務人傾其所
    有，僅須其將財產及所得之大部分用於清償，即足當之；俾
    免債務人於更生方案履行期間，因不時之需而陷於困境，致
    無力履行，反而對債權人不利。故宜依債務人之財產有無清
    算價值．分別定其清償如已達相當成數，即視為盡力清償，
    以利更生方案之成立，爰增設本條。又債務人之盡力清償，
    不以本條所定情形為限，更生方案縱與本條規定不符，法院
    仍應依第64條第1項規定斟酌情事認定之，併予敘明。」。
    準此，倘債務人更生方案之條件符合消債條例第64條之1第1
    款、第2款情形者，即應視為債務人已盡力清償，且其清償
    總金額不低於同條例第64條第2項第3款、第4款規定之數額
    者，法院即應以裁定認可該更生方案。
　㈡經查，本件相對人前以其有不能清償債務之情事，向本院聲
    請更生，經本院於109年6月23日以109年度消債更字第5號民
    事裁定（下稱更生裁定）准予其自同日下午3時開始更生程
    序，並命司法事務官進行更生程序，嗣經本院司法事務官依
    消債條例第64條第1項規定，審酌相對人任職威龍企業社，
    每月平均收入23,100元（原裁定理由欄第一項第3行雖載為
    「22,000元」，然觀乎同項第17-18行之計算式，可知此係
    誤載【見原裁定卷第121頁背面】，附此敘明)，名下無財產
    ，每月願將2,269元作為清償，總清償金額為178,632元，總
    清償比例為13.24%，是相對人已將其每月所得收入扣除其支
    出之餘額逾五分之四已用於清償債務，足認其已盡力清償，
    故認其更生方案核屬公允、適當、可行，復無同條例第64條
    第2項所定不應認可之消極事由存在，故不經債權人會議可
    決，於110年3月5日以原裁定認可上開更生方案等情，業經
    本院依職權調取更生裁定卷及原裁定卷核閱無誤，足堪採信
    。
  ㈢異議人主張相對人未盡力清償，核屬無據。
  ⒈異議人固主張相對人每月收入低於最低基本薪資，且其配偶
    非無工作能力，其每月單獨負擔未成年之子扶養費10,000元
    等情，應不予認定云云。查相對人更生方案期間收入部分，
    依相對人提出之更生方案，其更生方案履行期間每月收入為
    每月23,100元，此有相對人陳報之108年6至9月薪資單為證
    （見更生卷第25至26頁）。雖異議人陳稱相對人主張之薪資
    ，低於勞動部公告之每月基本工資，顯不合理等語，然查勞
    動部公告之每月基本工資，僅適用於月薪制之勞工，相對人
    非無可能因係領時薪、非全職等因素致收入低於每月基本工
    資，則於未有其他事證可證明相對人有短報薪資之情形下，
    相對人主張其每月收入約23,100元，應為可採。
  ⒉至相對人主張每月需負擔未成年之子扶養費10,000元部分，
    本院審酌相對人之配偶為身心障礙者，有其身心障礙證明可
    證（見更生卷第99頁），堪認其謀職不易；再參酌相對人所
    負擔未成年之子扶養費之金額，約占110年度最低生活費132
    88元之1.2倍即15,946元三分之二，並非由相對人負擔全額
    ，準此，相對人此部分支出尚屬合理。
　⒊且依上揭㈠之說明，可知更生方案之條件是否公允，係以相對
    人是否以其「現有之資力」即上開收入盡力清償所負債務為
    衡量之基準，至於相對人日後收入能否增加，則非所問。本
    件更生方案每期之清償金額，乃以相對人目前每月平均收入
    23,100元扣除相對人所主張必要支出20,579元後，其餘額之
    九成即2,269元皆用以清償債務，且相對人所提經原裁定認
    可之更生方案中，其個人生活支出及扶養費皆已低於衛生福
    利部所公告110年度臺灣省每人每月最低生活費13,288元之1
    .2倍15,946元，足認相對人確已盡力清償所負債務。
四、綜上所述，本院司法事務官審酌相對人所提更生方案，依其
    收入及財產狀況，扣除必要生活費用後之餘額，認相對人業
    已盡力清償債務，並認此更生方案公允、適當、可行，復查
    無消債條例第63條或第64條第2項所定不應認可之消極事由
    存在，而依消債條例第64條第1項裁定予以認可相對人所提
    更生方案，並依消債條例第62條第2項酌定其生活限制，經
    核與法並無不合。從而，異議人指摘原裁定不當，聲明異議
    求予廢棄原裁定，為無理由，應予駁回。
五、依消債條例第15條、民事訴訟法第240條之4第3項後段，裁
    定如主文。
中　　華　　民　　國　　110 　年　　4 　　月　　28　　日
                  民事第一庭  法　官　李立青
以上正本係照原本作成。
如不服本裁定應於送達後10日內向本庭提出抗告狀，並繳納抗告
費新臺幣1,000元。
中　　華　　民　　國　　110 　年　　4 　　月　　28　　日
                              書記官  劉雅文